臺灣臺北地方法院民事判決　九十一年度重訴字第一○四○號
　　原　　　告　丁○○
　　被　　　告　華南商業銀行股份有限公司
　　法定代理人　丙○○
　　訴訟代理人　甲○○
　　　　　　　　乙○○
右當事人間請求返還寄託物事件，本院判決如左：
    主    文
原告之訴駁回。
訴訟費用由原告負擔。
    事實及理由
一、原告主張其於民國八十六年一月二十日至被告之營業部城內辦事處開立活期儲蓄
    存款帳戶第00000000000─三號並辦理存提款事宜，於八十六年三月
    十二日，訴外人胡俊秀不法製作原告之提款單，向被告提款新台幣（下同）七百
    三十五萬八千四百四十三元，進而轉存入其岳母李含笑之帳戶內，然查：提款單
    上之提款日期竟書寫為「八十三年三月十二日」，被告之職員，以肉眼即可判別
    ，卻未注意，又七百餘萬元屬大額提款，金融機關之職員應求慎重而通知本人知
    情，但並未通知，且大額提款亦須經主管再審核，始可提領。足證，被告有重大
    過失，此筆款項，對原告並未發生清償之效力。並聲明被告應給付原告七百三十
    五萬八千四百四十三元，及自起訴狀繕本送達翌日起至清償日止，按年率百分之
    五計付利息。
二、被告則以八十六年三月十二日原告上開帳戶憑存摺共計轉帳支出三筆帳款，金額
    分別為三百萬元、七百三十五萬八千四百四十三元、四百三十九萬三千四百八十
    二元，而上開提款單上均為同一人之筆跡且取款印鑑均為原告留存於被告銀行之
    約定印鑑，該等金額均依原告之指示，轉入其所指定之帳戶。原告指摘其中七百
    三十五萬八千四百四十三元係訴外人不法製作原告之提款單所為轉帳支出，不生
    清償效力，惟查「乙種活期存款與金融機構之間為消費寄託關係，第三人持真正
    存摺並在取款條上盜蓋真正印章向金融機構提取存款，金融機構不知其係冒領而
    如數給付時，為善意向債權之準占有人清償，依民法第三百十條第二款規定，對
    存戶有清償之效力。」最高法院七十三年十月二日七十年度第十一次民事庭會議
    著有決議。是以訴外人胡俊秀縱未經原告同意而持真正之存摺、印章自上開帳戶
    轉出該款項，被告於不知情情況下而為給付，對原告自生效力。縱提款單之日期
    誤載為八十三年三月十二日，然原告與被告內心之意思表示均係以八十六年三月
    十二日為清償日，此由交易傳票轉帳戳記章所載日期為八十六年三月十二日，而
    該筆交易及其前後轉出交易三百萬元、四百三十九萬三千四百八十二元之扣帳日
    亦為八十六年三月十二日即足以證明之。原告對於系爭款項之前後轉出交易均未
    爭執，足證原告當日將存摺印章交予訴外人胡俊秀，並授權代為轉帳，故縱日後
    其與胡俊秀間有內部糾紛，亦不得謂該筆系爭款項未生清償效力。並聲明原告之
    訴駁回。
三、原告主張其於八十六年一月二十日至被告之營業部城內辦事處開立活期儲蓄存款
    帳戶第00000000000─三號並辦理存提款事宜，於八十六年三月十二
    日，上開帳戶共計轉帳支出三筆帳款，金額分別為三百萬元、七百三十五萬八千
    四百四十三元、四百三十九萬三千四百八十二元，而上開取款憑條上均為同一人
    之筆跡且取款印鑑均為原告留存於被告銀行之約定印鑑，其中提領七百三十五萬
    八千四百四十三元之取款憑條上填寫日期為「八十三」年三月十二日，該筆款項
    轉存入訴外人胡俊秀岳母李含笑之帳戶等情，為被告所不爭執，亦經本院當庭勘
    驗筆跡及印文無誤，復有存款存摺、取款憑條、存款憑條、存款往來明細表、印
    鑑卡等影本為證。堪信為真實，茲兩造所爭執者為提領七百三十五萬八千四百四
    十三元之取款憑條誤載日期為「八十三」年三月十二日，是否發生清償效力？
四、按寄託物為金錢時，推定其為消費寄託。又向第三人為清償，經其受領者，其效
    力依左列各款之規定：二、受領人係債權之準占有人者，以債務人不知其非債權
    人者為限，有清償之效力。民法第六百零三條、第三百十條第二款分別定有明文
    。次按乙種活期存款戶與金融機關之間為消費寄託關係。第三人持真正存摺並在
    取款條上盜蓋存款戶真正印章向金融機關提取存款，金融機關不知其係冒領而如
    數給付時，為善意的向債權之準占有人清償，依民法第三百十條第二款規定，對
    存款戶有清償之效力。最高法院七十三年度第十一次民事庭會議決議可資參照。
    經查：
（一）證人即原告之父劉秀雄證稱：原告到被告銀行辦理系爭存款帳戶是她自己去辦
      的。原告之印章、存摺我有託土地銀行的胡俊秀幫忙辦理股票買賣過戶、交割
      事宜。就我所知道的，有買就有託胡俊秀辦理等語。則原告系爭存款帳戶就其
      買賣股票過戶、交割事宜顯授權訴外人胡俊秀代為辦理存、提款事宜。
（二）原告上開帳戶於八十六年三月十二日轉帳支出三筆帳款，轉帳支出金額先後順
      序為第一筆為三百萬元、第二筆為七百三十五萬八千四百四十三元、第三筆為
      四百三十九萬三千四百八十二元，上開三筆轉帳支出之取款憑條均為同一人之
      筆跡，取款憑條上客戶簽章所蓋印章之印文均與原告留存被告銀行之印鑑之印
      文相符。原告對於其中三百萬元及四百三十九萬三千四百八十二元提款並不爭
      執。
（三）原告上開帳戶於八十六年一月三十日、同年二月二十四日提領六十五萬元、三
      十萬零三十元、一萬八千零三十元，其取款憑條之筆跡及印文均與前開三筆轉
      帳支出相同，有取款憑條在卷可佐，原告亦未爭執。
（四）上開三筆轉帳支出之取款憑條取款人填寫日期雖分別為「八十六」年三月十二
      日、「八十三」年三月十二日、「八十六」年六月十二日，惟其上被告職員所
      蓋轉帳章日期均為「八十六」年三月十二日，原告之存款往來明細表及存款存
      摺三筆均記載為八十六年三月十二日。再者：原告上開帳戶係於八十六年一月
      二十日開戶，則取款人於八十六年三月十二日填寫取款憑條第二筆七百三十五
      萬八千四百四十三元時，將取款日期誤載為八十三年三月十二日，對於本件提
      款並無任何影響。
（五）原告雖主張對於第二筆七百三十五萬八千四百四十三元並無授權胡俊秀提領，
      惟原告既授權取款人於當日提領第一筆三百萬元、第三筆四百三十九萬三千四
      百八十二元，而該三筆之取款憑條筆跡及印文均相同，被告又如何知悉原告實
      際有無授權？再者：依據雙方簽訂印鑑卡載明「本戶向貴行所為一切往來之印
      鑑以右列印鑑為憑（即取款憑條印鑑）」，既然系爭七百三十五萬八千四百四
      十三元取款憑條上所蓋印文與印鑑之印文相符，原告又交付存摺予取款人，先
      前亦多次授權其辦理存、提款，則該第三人為原告之準占有人應無疑義。被告
      不知取款人未經授權而善意對原告之準占有人即取款人清償，依民法第三百十
      條第二款規定，對存款戶即原告有清償之效力。綜上所述，原告之主張尚不足
      取，其訴為無理由，應予駁回。
五、原告之訴為無理由，依民事訴訟法第七十八條判決如主文。
中　　　華　　　民　　　國　　九十一　　年　　　七　　　月　　二十九　　日
                                            民事第五庭法　　　官  薛中興
右為正本係照原本作成
如對本判決上訴，須於判決送達後廿日內向本院提出上訴狀
中　　　華　　　民　　　國　　九十一　　年　　　七　　　月　　二十九　　日
~B法院書記官　王宜玲
